臺灣花蓮地方法院刑事判決
111年度訴字第107號
公  訴  人  臺灣花蓮地方檢察署檢察官
被      告  蔡培偉



選任辯護人  曾泰源律師
上列被告因違反槍砲彈藥刀械管制條例案件，經檢察官提起公訴
（111年度偵字第448號），本院判決如下：
    主  文
丁○○犯非法持有空氣槍罪，處有期徒刑壹年捌月，併科罰金新臺
幣伍萬元，罰金如易服勞役，以新臺幣壹仟元折算壹日。緩刑參
年，緩刑期間付保護管束，並應向公庫支付新臺幣拾伍萬元，且
應於本判決確定之日起貳年內，向指定之政府機關、政府機構、
行政法人、社區或其他符合公益目的之機構或團體，提供壹佰貳
拾小時之義務勞務。
扣案之制式空氣槍壹支（槍枝管制編號：○○○○○○○○○○號）、彈匣
壹個（含鉛彈貳拾壹發）、瞄準具壹組均沒收之。
    事  實
一、丁○○明知具有殺傷力之空氣槍，為槍砲彈藥刀械管制條例
    所管制之物品，非經中央主管機關之許可，不得持有，竟為
    了供己收藏之用，基於非法持有具殺傷力之制式空氣槍之犯
    意，於民國110年12月間，在當時其位於新北市五股區之居
    所，透過網路上之露天拍賣網站，向真實姓名、年籍不詳之
    網路賣家以新臺幣10萬元之價格購買可發射鉛彈而具有殺傷
    力之制式空氣槍1把（下稱本案空氣槍）、彈匣1個（內含鉛
    彈21發）、瞄準具1組，而持有本案空氣槍。嗣於111年1月8
    日15時許至16時許間，丁○○持本案空氣槍在花蓮縣○○鄉○○村
    ○○0號附近之空地，朝其設置之靶紙射擊，不慎誤擊甲○○停
    放在附近之車牌號碼0000-00號自用小客貨車（涉犯毀棄損
    壞罪嫌部分，業經臺灣花蓮地方檢察署檢察官為不起訴處分
    確定），甲○○遂至警局報案，經警循線調查而悉上情。
二、案經花蓮縣警察局鳳林分局報告臺灣花蓮地方檢察署檢察官
    偵查後起訴。
    理  由
壹、程序方面
    本判決認定事實所引用之被告以外之人於審判外之言詞或書
    面證據等供述證據，檢察官、被告丁○○及其辯護人均未於言
    詞辯論終結前聲明異議，而本院審酌各該證據作成時之情況
    ，並無違法不當或證明力明顯過低之瑕疵，亦認以之作為證
    據應屬適當，是依刑事訴訟法第159條之5規定，認均有證據
    能力。另本院以下所引用之非供述證據，均與本件事實具有
    關聯性，且核屬書證、物證性質，又查無事證足認有違背法
    定程式或經偽造、變造所取得等證據排除之情事，復經本院
    依刑事訴訟法第164條、第165條踐行物證、書證之調查程序
    ，亦堪認均具有證據能力。
貳、實體方面
一、認定犯罪事實所憑之證據及理由： 
㈠上開犯罪事實，業據被告於本院審理時坦承不諱，核與證人甲○
  ○於警詢時陳述之情節大致相符（見警卷第15頁至23頁），並
  有勘察採證同意書、自願受搜索同意書、搜索扣押筆錄、扣押
  物品目錄表、扣押物品收據、花蓮縣警察局槍枝性能檢測報告
  表暨照片、花蓮縣警察局空氣槍動能初篩報告表暨照片、刑事
  案件相片、車輛詳細資料報表在卷可參（見警卷第25頁至39頁
  、第45頁至57頁、第59頁至95頁、第109頁至111頁），且有扣
  案之本案空氣槍可資佐證。
㈡而扣案之本案空氣槍，經送請內政部警政署刑事警察局以檢視
  法、性能檢驗法、動能測試法進行鑑驗，鑑驗結果認本案空氣
  槍係口徑6.35mm（0.25吋）制式空氣槍，為瑞典FX AIRGUNS製
  Impact M3型，槍號為0000000，以釋放汽缸內氣體（預先灌氣
  ）為發射動力，經以鉛彈測試3次，其中鉛彈（口徑6.35mm、
  質量1.661g）最大發射速度為322.8公尺/秒，計算其動能為86
  .53焦耳，換算其單位面積動能為273.2焦耳/平方公分。而依
  據日本科學警察研究所之研究結果，彈丸單位面積動能達20焦
  耳/平方公分，即足以穿入人體皮肉層，內政部警政署刑事警
  察局對活豬作射擊測試結果，彈丸單位面積動能達24焦耳/平
  方公分，則足以穿入豬隻皮肉層等情，有該局111年2月21日刑
  鑑字第1110006943號鑑定書暨照片在卷可憑（見偵卷第47頁至
  52頁），是依內政部警政署刑事警察局就本案空氣槍試射結果
  ，該空氣槍之單位面積動能已超過足以穿入人體皮肉層之所需
  之單位面積動能，足認該空氣槍具有殺傷力至明。
㈢綜上所述，足認被告前開任意性自白核與事實相符，應堪採信
  ，故本案事證明確，被告之犯行洵堪認定，應予依法論科。
二、論罪科刑：
㈠核被告所為，係犯槍砲彈藥刀械管制條例第8條第4項之非法持
  有空氣槍罪。又非法持有空氣槍之行為，其持有之繼續，即為
  行為之繼續，並非犯罪狀態之繼續；亦即一經持有，其犯罪即
  已成立，嗣後之繼續持有，及於其終止持有之前，犯罪行為仍
  在繼續實施之中，應僅論以一罪。本件被告持有本案槍枝之犯
  行，係其自110年12月間至111年1月9日遭警方查獲時止，被告
  於前揭期間持有本案槍枝之犯行，屬繼續犯之實質上一罪，應
  成立一罪。
㈡刑之減輕事由：
　⒈本案是否適用槍砲彈藥刀械管制條例第8條第6項：
　　被告持有具殺傷力空氣槍之數量為1枝，數量非多，持有時
    間非甚長，復查無其他事證足認被告持有本案空氣槍，係出
    於危害他人生命、財產安全或社會秩序之意，且無證據足證
    被告曾持有本案空氣槍另犯他罪，是被告本案所為，對於社
    會治安之危害性，與一般擁槍自重並持以犯罪者之可責程度
    尚屬有別，其犯罪之客觀情節應屬輕微。又被告犯後於警詢
    、偵訊及本院審理時，均坦承持有本案空氣槍之犯行，犯後
    態度良好，主觀惡性不高。參以被告並無刑事前案紀錄，有
    臺灣高等法院被告前案紀錄表可佐，素行尚佳，被告無明顯
    反社會人格，堪認被告非法持有空氣槍之犯罪情節要屬輕微
    ，爰依槍砲彈藥刀械管制條例第8條第6項之規定減輕其刑。
  ⒉本案是否適用槍砲彈藥刀械管制條例第18條第1項：
　　⑴按對於未發覺之罪自首而受裁判者，得減輕其刑。但有特
      別規定者，依其規定，刑法第62條定有明文。次按犯本條
      例之罪自首，並報繳其持有之全部槍砲、彈藥、刀械者，
      減輕或免除其刑；其已移轉持有而據實供述全部槍砲、彈
      藥、刀械之來源或去向，因而查獲者，亦同，槍砲彈藥刀
      械管制條例第18條第1項亦定有明文。槍砲彈藥刀械管制
      條例既為刑法之特別法，依特別法優於普通法之適用法律
      原則，該條例第18條第1項前段規定，即為刑法第62條但
      書所示之特別規定，自應優先適用（最高法院82年度台上
      字第5384號、91年度台上字第615號、92年度台上字第422
      號判決意旨參照）。而刑法第62條所謂發覺，固非以有偵
      查犯罪權之機關或人員確知其人犯罪無誤為必要，而於對
      其發生嫌疑時，即得謂為已發覺；但此項對犯人之嫌疑，
      仍須有確切之根據得為合理之可疑者，始足當之，若單純
      主觀上之懷疑，要不得謂已發生嫌疑（最高法院72年台上
      字第641號判例參照）。至於如何判斷「有確切之根據得
      合理之可疑」與「單純主觀上之懷疑」，主要區別在於有
      偵查犯罪權限之機關或人員能否依憑現有證據，尤其是客
      觀性之證據，在行為人與具體案件之間建立直接、明確及
      緊密之關聯，使行為人犯案之可能性提高至被確定為「犯
      罪嫌疑人」之程度（最高法院108年度台上字第3146號判
      決意旨參照）。
　　⑵查證人即本案承辦員警丙○○於本院審理時證述：告訴人於1
      11年1月8日報案後，我去現場查看車輛的毀損狀況，車輛
      上有彈孔，所以我懷疑該車是被槍射擊，由於當地是原住
      民村落，我以為是獵槍不小心打到，我在車輛上方處看到
      靶紙，是告訴人跟我說，我才爬上去看到靶紙，有想到這
      可能與車輛被槍擊有關。於隔日即1月9日，我再次去上開
      地點查看，遇到被告在收拾靶紙，我問被告昨天是否有在
      這裡打靶，被告剛開始說沒有，但我看到被告收拾靶紙時
      就懷疑是被告射擊了，我的依據是被告在收拾靶紙，且靶
      紙上面有彈孔。後來我們一直跟被告溝通，以警方的偵查
      方式跟被告聊天，讓被告知道他藏不住，被告後來漸漸才
      說有，就請他到派出所說明等語（見本院卷第137頁至142
      頁），復觀諸被告架設之靶紙上有多個明顯之彈孔，有現
      場照片可按（見警卷第95頁），足見證人丙○○證述其看見
      被告收拾之靶紙上有彈孔乙節為真實，其證詞應可採信。
      稽以證人丙○○前開證詞，可認證人丙○○最初詢問被告是否
      有打靶時，被告否認之，惟因證人丙○○已看見被告收拾具
      有彈孔之靶紙，據此合理懷疑被告曾以槍枝射擊靶紙，導
      致告訴人之車輛毀損，故刻意與被告聊天，讓被告自知其
      持有槍枝之犯行已遭警方察覺，被告始坦承其曾在上開地
      點打靶，是以，證人丙○○當時已依「被告收拾有彈孔之靶
      紙」此客觀證據，合理懷疑被告曾持有槍枝，並在上開地
      點射擊，已能將被告與犯罪事實間建立直接、明確及緊密
      之關聯，故警方於被告坦承持有槍枝前，對被告本案持有
      槍枝之犯行應已有確切之根據得為合理懷疑，本件自不符
      合自首之要件，辯護人辯稱被告應構成自首云云，委無可
      採。
  ⒊本案是否適用槍砲彈藥刀械管制條例第18條第4項：
　　被告於警詢中供稱其在露天拍賣網站上購買本案空氣槍，然
    始終無法明確提供該賣家之真實姓名、年籍、聯絡方式等其
    他足資識別之特徵，卷內亦無該人之相關資料，顯難確認該
    賣家究係何人，是被告之供述客觀上無從使偵查犯罪之公務
    員因而對之發動調查或偵查並破獲，難謂合於槍砲彈藥刀械
    管制條例第18條第4項規定，自難邀減刑之寬典。
  ⒋本案是否適用刑法第59條：
    被告所犯槍砲彈藥刀械管制條例第8條第4項之非法持有空氣
    槍罪，其法定刑為處「3年以上10年以下有期徒刑，併科新
    臺幣7百萬元以下罰金」，衡以被告之犯罪情狀，於在適用
    槍砲彈藥刀械管制條例第8條第6項之規定減輕其刑後之法定
    範圍內予以量刑，並不存有刑法第59條所定之顯可憫恕而認
    科以最低度刑仍嫌過重之情輕法重之情，故被告之辯護人此
    部分所陳，尚無可採。
㈢爰審酌被告為成年人，當應知非法持有具殺傷力之空氣槍，將
  對社會治安造成潛在危害，亦可能對他人之生命安全構成威脅
  ，故為我國法令所明文禁止，並為治安機關嚴加查緝之對象，
  卻僅為了收藏而持有本案空氣槍，所為實不可取；惟被告於犯
  後坦承犯行，犯後態度尚可，且無證據顯示被告曾使用本案空
  氣槍對社會治安造成實際損害或故意遂行犯罪；兼衡被告自述
  國中畢業之智識程度、擔任營造公司負責人、扶養2名未成年
  子女之生活狀況（見本院卷第151頁、第159頁至161頁），及
  被告之犯罪動機、目的、手段、情節等一切情狀，量處如主文
  所示之刑，並就罰金部分諭知易服勞役之折算標準。
㈣被告5年內未曾因故意犯罪而受有期徒刑以上刑之宣告，有被告
  之臺灣高等法院被告前案紀錄表可查，本院綜合考量前述關於
  被告犯罪之客觀及主觀情狀，認被告經此司法程序，應當能知
  所警惕，且若使無明顯反社會人格之被告入監服刑，其將來出
  監後再復歸社會恐怕不易，若宣告被告所受之刑暫緩執行，輔
  以預防再犯之命令，更能有效預防被告再犯，促其更生，同時
  兼顧社會防衛。因此，本院認為對被告所宣告之刑，應以暫不
  執行為適當，爰依刑法第74條第1項第2款之規定，宣告緩刑3
  年，以勵自新。惟為使被告對自身行為有所警惕，建立其正確
  法治觀念，併諭知被告應按主文所示方式，依刑法第74條第2
  項第4款、第5款之規定，向公庫支付新臺幣15萬元，及於本判
  決確定之日起2年內，向檢察官指定之政府機關、政府機構、
  行政法人、社區或其他符合公益目的之機構或團體，提供120
  小時之義務勞務，另依刑法第93條第1項第2款之規定，宣告於
  緩刑期間內付保護管束，俾能使被告於保護管束期間，由觀護
  人予以適當督促，以預防其再犯。另被告於本案緩刑期間若違
  反上開所定負擔情節重大，足認原宣告之緩刑難收其預期效果
  ，而有執行刑罰之必要，依刑法第75條之1第1項第4款規定，
  得撤銷其緩刑之宣告，附此敘明。
三、沒收：
㈠扣案之本案空氣槍，為槍砲彈藥刀械管制條例列管之空氣槍而
  屬違禁物，不問屬於被告與否，應依刑法第38條第1項規定沒
  收之。
㈡又扣案之彈匣1個（含鉛彈21發）、瞄準具1組，係供本案空氣
  槍擊發使用之彈丸與工具，為被告同時與本案空氣槍一併購入
  ，業據被告供述在案（見本院卷第80頁至81頁），足徵係供被
  告犯本案持有空氣槍罪所用之物，爰依刑法第38條第2項前段
  宣告沒收。
據上論斷，應依刑事訴訟法第299條第1項前段，判決如主文。
本案經檢察官乙○○提起公訴，檢察官林于湄到庭執行職務。
中　　華　　民　　國　　111 　年　　9 　　月　　28　　日
　　　　　　　　　刑事第四庭    審判長法　官　梁昭銘
　　　　　　　　　                    法  官  高郁茹
　　　　　　　　　                    法  官  林思婷
以上正本證明與原本無異。
如不服本判決應於收受送達後20日內向本院提出上訴書狀，並應
敘述具體理由。其未敘述上訴理由者，應於上訴期間屆滿後20日
內向本院補提理由書(均須按他造當事人之人數附繕本)「切勿逕
送上級法院」。
因疫情而遲誤不變期間，得向法院聲請回復原狀。
中　　華　　民　　國　　111 　年　　9 　　月　　28　　日

                                      書記官  唐千惠
附錄本案論罪科刑法條：　　　　　　　　　　　　　　　　　槍砲彈藥刀械管制條例第8條
未經許可，製造、販賣或運輸制式或非制式鋼筆槍、瓦斯槍、麻
醉槍、獵槍、空氣槍或第四條第一項第一款所定其他可發射金屬
或子彈具有殺傷力之各式槍砲者，處無期徒刑或五年以上有期徒
刑，併科新臺幣一千萬元以下罰金。
未經許可，轉讓、出租或出借前項所列槍砲者，處五年以上有期
徒刑，併科新臺幣一千萬元以下罰金。
意圖供自己或他人犯罪之用，而犯前二項之罪者，處無期徒刑或
七年以上有期徒刑，併科新臺幣一千萬元以下罰金。
未經許可，持有、寄藏或意圖販賣而陳列第一項所列槍砲者，處
三年以上十年以下有期徒刑，併科新臺幣七百萬元以下罰金。
第一項至第三項之未遂犯罰之。
犯第一項、第二項或第四項有關空氣槍之罪，其情節輕微者，得
減輕其刑。